【裁判字號】    97,裁,126
【裁判日期】    970117
【裁判案由】    建築法
【裁判全文】
最  高  行  政  法  院  裁  定
                                     97年度裁字第00126號
上  訴  人  萬家福股份有限公司
代  表  人  甲○○
被 上訴 人  臺北縣政府
代  表  人  乙○○
上列當事人間建築法事件，上訴人對於中華民國96年3月15日臺
北高等行政法院96年度簡字第237號判決，提起上訴，本院裁定
如下：
    主  文
上訴駁回。
上訴審訴訟費用由上訴人負擔。
    理  由
一、按對於適用簡易程序之裁判提起上訴或抗告，須經最高行政
    法院之許可，且該許可以訴訟事件所涉及之法律見解具有原
    則性者為限，行政訴訟法第235條定有明文。所謂訴訟事件
    涉及之法律見解具有原則性，係指該事件所涉及之法律問題
    意義重大，而有加以闡釋之必要情形而言。
二、原審以：（一）本件上訴人在臺北縣板橋市○○路○段143號
    、157號、143號地下一樓、145號地下一樓、155號地下一樓
    、157號地下一樓、莊敬路25巷1號地下樓及一樓、25巷1之1
    號、25巷1之2號、15號地下一樓、25巷1之1號地下一樓及23
    號地下一樓建築物經營商場，經被上訴人派員於民國95年4
    月21日及25日兩次赴該址實施建築物公共安全檢查，查獲上
    訴人有(一)避難層以外樓層出入口設鎖及堆置物品。(二)直通樓
    梯設貨架封閉。(三)特別安全梯及安全梯（含安全門）設鎖及
    堆置物品。(四)防火區劃鐵捲門下及防火門前堆置物品等未維
    護建築物合法使用與其構造及設備安全之缺失，此有受驗場
    所現場人員阮自強及謝安文分別署名之紀錄上開違失之臺北
    縣建築物公共安全之構造及設備檢（複）查紀錄表2紙及現
    場照片在卷可憑，上訴人違反建築法第77條第1項規定事證
    明確，被上訴人依法裁處罰鍰新臺幣（下同）6萬元，要屬
    於法有據。（二）上訴人經營之商場有違反建築法第77條第
    1項之違失，業經被上訴人派員分別於95年4月21日及25日兩
    度實施檢查，發現缺失，而製作上訴人現場人員簽署之紀錄
    表及照片在卷可考，上訴人對於因違失而受罰之客觀事實已
    足確認，當無再主張系爭處分有行政程序法第102條及司法
    院釋字第488號解釋之瑕疵至明。至上訴人所提被上訴人違
    反比例原則部分，被上訴人所為系爭處分之6萬元罰鍰既係
    建築法第91條第1項所明定之最低額度，且相關法令亦無裁
    罰前應先以限期改善之規定，上訴人主張，顯屬無據，洵不
    足採等詞，為判斷基礎，因而駁回上訴人在原審之訴。
三、上訴人上訴意旨以：本件被上訴人對上訴人所為之裁罰處分
    ，乃係對上訴人財產權為一定限制或剝奪之行政行為，依行
    政程序法第102條規定及司法院釋字第488號解釋，被上訴人
    應於為裁罰前給予上訴人陳述意見之機會，詎被上訴人未通
    知上訴人陳述意見，遽為不利上訴人之處分，顯有違法。又
    上訴人違法情節甚為輕微，被上訴人應可先命令上訴人於一
    定改善期間內將缺失部分改善完成，若逾期仍未為處理時，
    再處以罰鍰之處分。詎被上訴人未予明察，竟仍直接對上訴
    人課處罰鍰處分，亦有違反行政程序法第7條第l項第3款所
    揭示之比例原則等語。經核上訴人所述，無非係持原審不採
    之主觀法律見解，指摘原判決違誤，而無所涉及之法律見解
    具有原則上之重要情事，上訴人提起上訴，不合首揭規定，
    不應許可，其上訴難謂合法，應予駁回。
四、依行政訴訟法第249條第1項前段、第104條、民事訴訟法第
    95條、第78條，裁定如主文。
中    華    民    國    97    年    1     月    17    日
                    最高行政法院第一庭
                        審判長法官  吳  明  鴻
                              法官  鄭  忠  仁
                              法官  吳  慧  娟
                              法官  鄭  小  康
                              法官  帥  嘉  寶
以  上  正  本  證  明  與  原  本  無  異
中    華    民    國    97    年    1     月    17    日
                              書記官  阮  思  瑩


司法院資訊處製作；財團法人民間司法改革基金會備份。
